臺灣高等法院刑事判決　　　　　　　100年度交上易字第11號
上　訴　人
即　被　告　張聖哲
上列上訴人因過失致死等案件，不服臺灣桃園地方法院99年度審
交易字第290 號，中華民國99年10月22日第一審判決（起訴案號
：臺灣桃園地方法院檢察署99年度偵字第16155 號），提起上訴
，本院判決如下：
    主  文
上訴駁回。
    理  由
一、按提起第二審之上訴，其上訴書狀應敘述具體理由，為第二
    審上訴必備之程式。此觀民國96年7 月4 日修正公布刑事訴
    訟法第361 條第2 項之規定甚明。倘上訴理由之敘述未合乎
    具體之要求者，其上訴即屬同法第362 條前段所定「上訴不
    合法律上之程式」，第二審法院應依同法第367 條前段之規
    定，以判決駁回之。至其理由之具體與否，屬第二審法院審
    查範圍，不在第一審法院命補正之列，上訴書狀如已敘述理
    由，無論其具體與否，即無待其補提理由書或命補正之問題
    。此與上訴書狀全未敘述上訴理由者，第一審法院依刑事訴
    訟法第361 條第3 項之規定，應定期間先命補正之情形，尚
    屬有別。又第二審上訴之目的，既在於請求撤銷、變更原判
    決，則所謂「具體理由」，自應就原判決如何足以撤銷、如
    何應予變更之「事實上」或「法律上」之具體根據，本於確
    實之訴訟資料暨原因事實之所出，逐一敘述、記載，必已具
    體指出原判決事實認定之所憑有如何之錯誤（如原判決所採
    之證據如何不具證據能力，所為證明力之判斷如何違背經驗
    、論理法則等），法律之適用（尤其實體法）有如何之違誤
    ，形式上已足以動搖原判決使之成為不當或違法而得改判之
    事由；必要時並應提出有利於己之事證，期使第二審法院採
    納，俾為有利於上訴人之認定，始屬合法。上訴理由之敘述
    ，應先合乎具體之要求，始有所敘述可取與否之實體審理與
    判斷之問題。是上訴人之上訴書狀雖敘述上訴理由，但僅泛
    言原判決認定事實錯誤、違背法令、量刑失之過重或輕縱等
    情詞，而未依上揭意旨指出具體事由，或形式上雖已指出具
    體事由，然該等事由縱使屬實，亦不足以認為原判決有何不
    當或違法，或其所陳之事由，與訴訟資料所載不相適合，或
    所指摘原判決之「不當」或「違法」根本不存在者，均應認
    其實質上並未符合具體之要件，庶符節制濫行上訴之立法意
    旨。又上訴之「理由」應於理由書中敘述，不得引用或檢附
    其他文書替代，方能認為合法。
二、本件被告張聖哲僅對原判決關於其所犯刑法第185 條之3 之
    服用酒類不能安全駕駛動力交通工具而駕駛罪上訴，並未對
    過失致死罪上訴，故被告所犯過失致死罪，並不在本院審究
    之範圍，合先敘明。
三、原判決認定被告有原判決事實欄所載之刑法第185 條之3 之
    服用酒類不能安全駕駛動力交通工具而駕駛罪，係以「上開
    事實，業據被告坦承部分犯罪事實，輔以證人即告訴人武秀
    珠之證言，並有被告張聖哲之酒精濃度檢測單、刑法第185
    條之3 案件測試觀察紀錄表、桃園縣政府警察局汽車駕駛人
    酒後駕車生理協調平衡檢測紀錄卡、道路交通事故現場圖、
    道路交通事故調查報告表(一)(二)各1 紙、監視器畫面翻拍照片
    18張、事故現場暨車損照片78張、敏盛綜合醫院診斷證明書
    、臺灣桃園地方法院檢察署相驗筆錄、相驗屍體證明書、檢
    驗報告書及相驗報告書各1 份、相驗照片10張、臺灣省桃園
    縣區車輛行車事故鑑定委員會99年5 月10日桃縣行字第
    0995201700號函暨函附該會桃縣鑑990271案鑑定意見書1 份
    、臺灣省桃園縣區車輛行車事故鑑定委員會99年5 月10日桃
    縣行字第0995201700號函暨函附該會桃縣鑑990271案鑑定意
    見書1 份在卷可參」等情，為其論據，足見原判決已詳敘其
    憑以認定之證據及理由，並無違背證據、經驗及論理法則。
    再原判決依其確認之事實而為法律之適用，亦無違誤。
四、被告不服原審關於其服用酒類不能安全駕駛動力交通工具而
    駕駛部分之判決，提起上訴，其上訴理由略稱：本件被告於
    偵查中係虛偽自白，又被告於行車過程並無異狀，事發後並
    未有任何不配合或行為失控，製作筆錄時表達能力亦屬清楚
    ，而桃縣鑑990271案鑑定意見書之肇事分析係認定被害人林
    忠義為肇事次因，況對方車輛之行車路線無任何煞車痕跡，
    是被告縱未飲酒，是否能在即短時間內採取其他閃避措施而
    避免本件車禍發生，容非無疑，且事發時正值學生下課時間
    等情，不得僅因被告呼氣所含酒精濃度為每公升0.30毫克，
    即遽認被告不能安全駕駛動力交通工具與本件車禍有因果關
    係云云。惟查：原審除依被告經警依法以酒精測試器施以酒
    精濃度檢測，測得其吐氣所含濃度為每公升0.30毫克，尚輔
    以被告業因酒後駕駛動力交通工具肇事致被害人林忠義死亡
    ，而認定被告確已達不能安全駕駛動力交通工具程度，是被
    告辯稱被害人亦可歸責、製作筆錄時表達能力亦屬清楚云云
    ，均不能滌除被告本件犯行。從而，上訴意旨，徒憑己詞，
    再事爭執，且未具體指明原判決關於其酒醉駕車犯行部分之
    前開認事或用法有何不當或違法情形，因此，應認被告之上
    訴實質上未符合理由應具體之要件。依上說明，其上訴為不
    合法律上之程式，應予駁回，並不經言詞辯論為之。
五、據上論斷，應依刑事訴訟法第367 條前段、第372 條，判決
    如主文。
中    華    民    國   100    年    1     月    11    日
                  刑事第九庭  審判長法  官  陳貽男
                                    法  官  蔡聰明
                                    法  官  許必奇
以上正本證明與原本無異。
不得上訴。
                                    書記官  高郁婷
中    華    民    國   100    年    1     月    13    日